臺灣苗栗地方法院刑事判決
110年度訴字第553號
公  訴  人  臺灣苗栗地方檢察署檢察官
被      告  林久傑


選任辯護人  陳思辰律師
被      告  姜皓文


指定辯護人  康春田律師
被      告  陳政宇



指定辯護人  張嘉麟律師
上列被告因違反槍砲彈藥刀械管制條例案件，經檢察官提起公訴
 （110年度偵字第6939、7074、7919號）及移送併辦（111年度
偵字第115號），本院判決如下：
    主  文
甲○○共同犯非法持有非制式手槍罪，累犯，處有期徒刑伍年拾月
，併科罰金新臺幣玖萬元，罰金如易服勞役，以新臺幣壹仟元折
算壹日。扣案如附表一、二所示之物均沒收。
乙○○犯非法寄藏非制式手槍罪，處有期徒刑伍年貳月，併科罰金
新臺幣肆萬元，罰金如易服勞役，以新臺幣壹仟元折算壹日。扣
案如附表一所示之物沒收。
丙○○犯非法寄藏非制式手槍罪，累犯，處有期徒刑伍年肆月，併
科罰金新臺幣陸萬元，罰金如易服勞役，以新臺幣壹仟元折算壹
日。扣案如附表一所示之物沒收。　
　　犯罪事實
一、甲○○、乙○○、丙○○均明知非制式手槍屬槍砲彈藥刀械管制條
    例所列管之違禁物，未經主管機關許可不得非法持有或寄藏
    ，竟仍分別為下列犯行：
　㈠甲○○於民國107年9月間，在苗栗縣竹南火車站後站某處，自
    翁國耀（業於109年間死亡）處收受如附表一所示之非制式
    手槍1支（下稱本案槍枝）而非法持有之。嗣甲○○因與吳奇
    龍具有債務糾紛，竟與乙○○基於未經許可持有非制式手槍之
    犯意聯絡，於110年10月22日23時12分許，由甲○○駕駛車號0
    00-0000號自用小客車搭載乙○○，前往吳奇龍位在苗栗縣○○
    鄉○○村○○○○0○0號之住處前，並於車上交付本案槍枝予乙○○
    ，因而與乙○○共同持有本案槍枝後，由乙○○持槍伸出車窗外
    對空射擊2槍後離去（無證據證明此2顆子彈具殺傷力，未據
    起訴），乙○○再將本案槍枝返還予甲○○後由其單獨持有，甲○○復前往竹南運動公園內持本案槍枝朝路燈射擊2槍然未擊
    中（無證據證明此2顆子彈具殺傷力，未據起訴）。
  ㈡乙○○基於未經許可寄藏非制式手槍之犯意，於110年10月23日
    0時30分許，在其位於苗栗縣○○市○○里○○○00號3樓之住處，
    收受甲○○所交付內含裝有本案槍枝、擦槍工具之咖啡色皮套
    之米色棉袋後，將之寄藏於上開住處之衣櫃內，直至同日1
    時12分許甲○○再度前往上址向乙○○取回本案槍枝時止。
  ㈢丙○○基於未經許可寄藏非制式手槍之不確定故意，於110年10
    月23日8時許收受甲○○所交付，內含裝有本案槍枝、擦槍工
    具之咖啡色皮套之米色棉袋後，將之寄藏於其不知情之友人
    位在苗栗縣○○鎮○○街0段000巷00號之住處內，直至110年11
    月24日11時許經警查獲時止。　　　　
二、案經苗栗縣警察局竹南分局報告臺灣苗栗地方檢察署檢察官
    偵查起訴及移送併辦。
    理  由
一、證據能力：
  ㈠本判決下述所引用被告以外之人於審判外之陳述，檢察官、
    被告甲○○、乙○○、丙○○及其等之辯護人於本院審理時對於該
    等證據能力均不爭執，且迄於言詞辯論終結前亦未聲明異議
    ，本院審酌上開證據資料作成時之情況，尚無違法不當及證
    明力明顯過低之瑕疵，認為以之作為證據應屬適當，依刑事
    訴訟法第159條之5規定，均有證據能力。
  ㈡本判決下述所引用之非供述證據，與本案均具有關聯性，且
    均係依法定程序合法取得，而查無依法應排除其證據能力之
    情形，復經本院依法踐行證據調查程序，自均得作為本院認
    事用法之依據。 
二、認定犯罪事實所憑之證據及理由：
  ㈠上揭犯罪事實，業據被告甲○○、乙○○、丙○○於審理中均坦承
    不諱（見本院卷第323頁、第374至375頁），並有苗栗縣警
    察局竹南分局搜索扣押筆錄、扣押物品目錄表各4份、內政
    部警政署刑事警察局110年12月17日刑鑑字第1108035094號
    鑑定書、苗栗縣警察局竹南分局111年1月3日南警偵字第110
    0033468號函暨函附職務報告、苗栗縣警察局竹南分局111年
    1月3日南警偵字第1100033466號函暨函附職務報告各1份、
    現場照片7張及監視器錄影畫面翻拍照片6張附卷可稽（見偵
    字第6939號卷【下稱偵一卷】第87至95頁、第101至107頁、
    第119至131頁，偵字第7074號卷【下稱偵二卷】第49至55頁
    ，偵字第7919號卷【下稱偵三卷】第77至83頁，本院卷第12
    7至130頁、第139至147頁），足認被告3人之任意性自白均
    與事實相符。從而，本案事證明確，被告3人犯行均堪認定
    ，皆應依法論科。
　㈡此外，依被告丙○○於審理中之供述內容（見本院卷第183至18
    5頁），可見其應係本於不確定故意而非直接故意據以寄藏
    本案槍枝，且卷內亦無充分證據，足以證明被告丙○○確有寄
    藏槍枝之直接故意，本院爰據此認定其係本於不確定故意實
    施本案犯行而如前揭犯罪事實所示。至於被告甲○○、乙○○於
    審理中，固均自承除本案槍枝外，另持有或寄藏子彈約45顆
    ，且被告乙○○於國光新城1之5號住處前對空擊發之2槍，暨
    被告甲○○於竹南運動公園內朝路燈射擊之2槍均有順利擊發
    等語（見本院卷第48至49頁、第180至182頁、第212頁），
    似足認被告甲○○、乙○○所為亦應構成非法持有或寄藏具殺傷
    力子彈罪嫌。然因被告甲○○、乙○○所供述之上開子彈，於本
    案均未扣案，而無從檢視該等子彈之構成零件是否完整，亦
    未能進行試射以實際鑑定其殺傷力若干，復未有經擊中或貫
    穿之物體可供本院判斷該等子彈是否確實具備殺傷力，故本
    院尚無從逕以推測或擬制之方法，認定被告甲○○、乙○○涉有
    非法持有或寄藏具殺傷力子彈之犯行，均附此敘明。
三、論罪科刑：　
　㈠論罪、變更起訴法條、罪數關係、移送併辦及共同正犯之認
    定：
　⒈按未經許可持有手槍，其持有之繼續，為行為之繼續，亦即
    一經持有手槍，罪已成立，但其完結須繼續至持有行為終了
    時為止。其間法律縱有變更，然其行為既繼續實施至新法施
    行以後，即與犯罪後法律有變更之情形不同，不生新舊法比
    較適用之問題（最高法院95年度台上字第2250號判決意旨參
    照）。查被告甲○○如上開犯罪事實所示，係於前述期間內繼
    續持有本案槍枝，而縱其持有本案槍枝之期間內槍砲彈藥刀
    械管制條例曾經修正，惟揆諸上開說明，被告甲○○上揭持有
    行為既繼續至新法施行以後，核與其犯罪後法律有所變更之
    情形相異，自應適用裁判時之現行槍砲彈藥刀械管制條例規
    定予以論科，而無庸再為新、舊法之比較，故辯護人於審理
    中為被告甲○○辯稱本案應適用修正前槍砲彈藥刀械管制條例
    規定予以論罪等語，尚非可採。
　⒉核被告甲○○所為，係犯槍砲彈藥刀械管制條例第7條第4項之
    非法持有非制式手槍罪；被告乙○○、丙○○所為，均係犯槍砲
    彈藥刀械管制條例第7條第4項之非法寄藏非制式手槍罪。被
    告甲○○於前述期間內繼續持有本案槍枝之行為，暨被告乙○○
    、丙○○於前述期間內繼續寄藏本案槍枝之行為，均屬行為之
    繼續而應各論以繼續犯之實質上一罪。起訴意旨固認被告甲○○所為係犯槍砲彈藥刀械管制條例第8條第4項之非法持有可
    發射子彈具殺傷力槍枝罪，並認被告乙○○、丙○○所為均係犯
    槍砲彈藥刀械管制條例第8條第4項之非法寄藏可發射子彈具
    殺傷力槍枝罪，惟因本案槍枝業經內政部警政署刑事警察局
    鑑定後確認為非制式手槍，而非單純可發射子彈具有殺傷力
    之槍枝，此有上開內政部警政署刑事警察局鑑定書在卷可按
    ，故起訴意旨就此部分之認定容有未恰。而因二者基本社會
    事實同一，本院自應審理，且此部分業經本院於審理中當庭
    告知被告3人上開罪名以供答辯（見本院卷第323頁、第374
    至375頁），而無礙被告3人防禦權之行使，爰均依刑事訴訟
    法第300條規定變更起訴法條。
　⒊又按刑事法上之持有與寄藏行為概念，雖態樣可分，但祇於
    程度上有別，基本之保有、支配、用益機能皆同，前者得為
    後者吸收、涵攝(最高法院102年度台上字第3460號判決意旨
    參照）。是「寄藏」與「持有」在客觀上同係保有之行為態
    樣，兩者僅在主觀上是為他人受託保管、抑或為自己持有而
    有所差異，如行為人持有槍砲之過程中，其主觀犯意有所變
    更，應依「寄藏」與「持有」之吸收關係，論以「寄藏」即
    可充足評價（臺灣高等法院臺南分院110年度上訴字第493 
    號判決意旨參照）。再按槍砲彈藥刀械管制條例所稱之持有
    ，祇要將槍、彈置於自己管領之下，亦即在其實力支配狀態
    中，即足當之，與時間長短，或槍、彈何人所有，皆無必然
    之關係；又所謂持有槍、彈，並非必須親自對該槍、彈實行
    管領行為為必要，如以共同犯罪之意思，事先有犯意之合致
    ，而由其中一部分人對該槍、彈實行占有、管領行為者，仍
    應論以未經許可持有槍、彈罪之共同正犯（最高法院109 年
    度台上字第4029、5420號判決意旨參照）。查被告甲○○於本
    案謀劃妥當後，遂指示並搭載被告乙○○前往國光新城1之5號
    住處前，由被告乙○○持被告甲○○所有之本案槍枝對空擊發2
    槍，堪認被告乙○○在持槍擊發之際，已將本案槍枝短暫置於
    其實力支配狀態中，且與被告甲○○間具有犯意聯絡及行為分
    擔，自應論以共同正犯。惟因被告乙○○在對空鳴槍結束而將
    本案槍枝歸還甲○○單獨持有後未久，旋承續並變更為寄藏本
    案槍枝之犯意，收受本案槍枝後將之寄藏於其住處之衣櫃內
    ，則揆諸前揭判決意旨，被告乙○○持有本案槍枝之低度行為
    ，自應為其後寄藏本案槍枝之高度行為所吸收而不另論罪，
    併此敘明。
　⒋至於臺灣苗栗地方檢察署檢察官111年度偵字第155號移送併
    辦意旨書之犯罪事實，與本案起訴書所載犯罪事實完全相同
    ，為同一事實，且移送併辦意旨書亦完全引用本案起訴書所
    附證據及所犯法條，是該部分雖係於本案言詞辯論終結後始
    移送於本院併辦，然無礙於被告甲○○、乙○○訴訟防禦權之行
    使，且為本院審理範圍所及，自得併予審理，附此敘明（臺
    灣高等法院臺中分院108年度上訴字第1964號、109年度上訴
    字第2136、2152號判決意旨參照）。　
　㈡刑之加重或減輕事由：
　⒈關於刑法第47條第1項之刑罰加重事由部分：
　⑴按槍砲彈藥刀械管制條例之未經許可持有槍枝罪，其持有行
    為係行為之繼續，持有犯罪之完成須以其繼續持有行為終了
    時為斷。且繼續犯之「最初行為」、「中間行為」或「行為
    終了」，祗要其中一部行為係在另一犯罪所處徒刑執行完畢
    5年以內者，即該當累犯之要件（最高法院109年度台上字第
    2595號判決意旨參照）。查被告甲○○前因詐欺案件，經法院
    為科刑判決並定應執行有期徒刑1年6月，緩刑4年確定，嗣
    其緩刑經依法撤銷後入監執行，並於110年2月19日執行完畢
    出監等節，有臺灣高等法院被告前案紀錄表1份在卷為憑（
    見本院卷第11至28頁），而被告甲○○前揭故意持有本案槍枝
    之繼續行為，既有其中一部係在其前案徒刑執行完畢後5年
    以內，則揆諸上開判決意旨，被告甲○○所為自已構成刑法第
    47條第1項之累犯。
　⑵又被告丙○○前因詐欺及公共危險等案件，經法院分別為科刑
    判決後，復經法院裁定定應執行有期徒刑4月確定，嗣於110
    年9月27日易科罰金執行完畢等情，有臺灣高等法院被告前
    案紀錄表1份在卷可參（見本院卷第31至34頁），其於受徒
    刑之執行完畢後，5年以內故意再犯本案有期徒刑以上之罪
    ，亦構成刑法第47條第1項之累犯。
　⑶本院參酌司法院釋字第775號解釋及最高法院109年度台上字
    第5669號判決要旨，審酌被告甲○○、丙○○均無依個案情節應
    量處最低法定刑，又無法適用刑法第59條規定酌量減輕其刑
    ，致生其所受刑罰超過所應負擔罪責，而違反比例原則及罪
    刑相當原則之情況，是本院自均應依刑法第47條第1項規定
    加重其刑。　
　⒉關於槍砲彈藥刀械管制條例第18條第4項前段之刑罰減輕事由
    部分：
　　按犯本條例之罪，於偵查或審判中自白，並供述全部槍砲、
    彈藥、刀械之來源及去向，因而查獲或因而防止重大危害治
    安事件之發生者，減輕或免除其刑，槍砲彈藥刀械管制條例
    第18條第4項前段定有明文。查被告乙○○於偵查中雖已自白
    ，且其辯護人於審理中固請求本院依前開規定對被告乙○○減
    輕其刑，惟因本案經警方調閱監視器錄影畫面追查後，早已
    於110年10月23日鎖定被告甲○○涉有非法持有非制式手槍之
    罪嫌，此有苗栗縣警察局竹南分局偵查報告1份附卷可按（
    見他卷第29至31頁），且警方並未因被告乙○○於110年10月2
    7日到案後於警詢中之自白，因而查獲或防止重大危害治安
    事件之發生，故被告乙○○縱已自白並供述其槍枝之來源及去
    向為被告甲○○，亦無從依前開規定減輕或免除其刑。　
　⒊關於刑法第59條之刑罰減輕事由部分：
　　按量刑固屬法院自由裁量之職權，然仍應受比例、罪刑相當
    原則等法則之拘束，並非可恣意為之，致礙及公平正義之維
    護，必須兼顧一般預防之普遍適應性與具體個案特別預防之
    妥當性，始稱相當。而刑法第59條之酌量減輕其刑，必須犯
    罪有特殊之原因，在客觀上足以引起一般人之同情，認為即
    予宣告法定最低度刑期仍嫌過重者，始有其適用，至於犯罪
    後之態度等情狀，僅可為法定刑內從輕科刑之標準，不得據
    為酌量減輕之理由（最高法院51年台上字第899號判例、70
    年度台上字第794號、77年度台上字第4382號判決意旨參照
    ）。本院考量非制式手槍對社會秩序、國民生命、健康及財
    產安全危害甚鉅，且被告3人俱係智識健全之成年人，對於
    政府嚴格查緝非法持有或寄藏槍枝之行為，自無不知之理，
    故縱然法院適用前述刑之加重或減輕事由後，就其等之犯罪
    情節分別量處最低度刑，衡諸持有或寄藏非制式手槍之行為
    ，對社會秩序及他人生命身體安全之潛在危害非微，且被告
    甲○○、乙○○於本案更有於公共場所持槍射擊之危險行徑，實
    難認被告3人本案所為各該犯行，有何客觀上足以引起一般
    同情，而有情輕法重或情堪憫恕之情況，自均無刑法第59條
    規定酌量減輕其刑適用之餘地。　
　㈢量刑：
　　爰審酌被告3人明知具有殺傷力之非制式手槍乃未經許可不
    得非法持有或寄藏者，竟仍無視國家禁令非法持有或寄藏本
    案槍枝，其等之行為除對社會治安造成嚴重之威脅外，亦對
    他人之生命、身體安全構成潛在性之危險，所為甚屬不該。
    復考量被告3人於本案持有或寄藏槍枝之期間長短、所處之
    角色地位及動機，暨持有或寄藏槍枝後有否及如何使用槍枝
    之態樣有別，均應分別評價。再參以被告乙○○前因妨害性自
    主案件經法院為科刑判決並宣告緩刑後，竟仍於緩刑期間內
    再犯本案，此品行資料有臺灣高等法院被告前案紀錄表1份
    存卷可查（見本院卷第29至30頁），可見其素行非佳。惟念
    被告3人犯後於審理中均坦承犯行，態度尚可，兼衡被告甲○○於審理中自陳學歷為高職肄業，現為酒商，家中尚有父母
    需其扶養等語（見本院卷第331頁）；被告乙○○於審理中自
    陳學歷為高中肄業，現從事服務業，家中尚有父母需其扶養
    等語（見本院卷第377頁）；被告丙○○於審理中自陳學歷為
    高中肄業，現從事冷氣業，家中領有低收入戶證明，且有弟
    弟、妹妹及領有身心障礙證明之母親需其扶養等語（見本院
    卷第377至378頁）之智識程度、家庭與生活狀況等一切情狀
    ，分別量處如主文所示之刑，並就所宣告罰金刑部分，均諭
    知易服勞役之折算標準，以資警惕。
四、沒收部分：
　㈠違禁物部分：
　　按違禁物，不問屬於犯罪行為人與否，沒收之。刑法第38條
    第1項定有明文。經查，扣案如附表一所示之本案槍枝，依
    槍砲彈藥刀械管制條例規定係未經許可不得持有之物，核屬
    違禁物，不問屬於被告與否，均應依前揭規定宣告沒收。至
    於扣案之彈殼2顆既非屬違禁物，則本院就此部分自無從依
    前開規定宣告沒收，附此敘明。
　㈡供犯罪所用之物部分：　　　　　　　　　
    按供犯罪所用之物，屬於犯罪行為人者，得沒收之，刑法第
    38條第2項前段定有明文。經查，扣案如附表二各編號所示
    之物均為被告甲○○所有，並為供其實施前述非法持有非制式
    手槍犯行所用之物等節，業據被告甲○○於審理中供述明確（
    見本院卷第49頁），核屬被告甲○○之犯罪工具，爰均依前開
    規定宣告沒收。　
據上論斷，應依刑事訴訟法第299條第1項前段、第300條，槍砲
彈藥刀械管制條例第7條第4項，刑法第11條前段、第28條、第47
條第1項、第42條第3項、第38條第1項、第38條第2項前段，判決
如主文。
本案經檢察官簡泰宇提起公訴及移送併辦，檢察官黃智勇到庭執
行職務
中　　華　　民　　國　　111 　年　　3 　　月　　23　　日
                  刑事第三庭  審判長法  官  魏宏安
                                    法　官　王瀅婷
                                    法  官  朱俊瑋
以上正本證明與原本無異。
如不服本判決應於收受判決後20日內向本院提出上訴書狀，並應
敘述具體理由。其未敘述上訴理由者，應於上訴期間屆滿後20日
內向本院補提理由書( 均須按他造當事人之人數附繕本) 「切勿
逕送上級法院」。
       　　　　　　　               書記官　鄭雅雁
中　　華　　民　　國　　111 　年　　3 　　月　　23　　日
附錄本案論罪科刑法條：
槍砲彈藥刀械管制條例第7條
未經許可，製造、販賣或運輸制式或非制式火砲、肩射武器、機
關槍、衝鋒槍、卡柄槍、自動步槍、普通步槍、馬槍、手槍或各
類砲彈、炸彈、爆裂物者，處無期徒刑或7年以上有期徒刑，併
科新臺幣3千萬元以下罰金。
未經許可，轉讓、出租或出借前項所列槍砲、彈藥者，處無期徒
刑或5年以上有期徒刑，併科新臺幣1千萬元以下罰金。
意圖供自己或他人犯罪之用，而犯前二項之罪者，處死刑或無期
徒刑；處徒刑者，併科新臺幣5千萬元以下罰金。
未經許可，持有、寄藏或意圖販賣而陳列第1項所列槍砲、彈藥
者，處5年以上有期徒刑，併科新臺幣1千萬元以下罰金。
意圖供自己或他人犯罪之用，以強盜、搶奪、竊盜或其他非法方
法，持有依法執行公務之人所持有之第1項所列槍砲、彈藥者，
得加重其刑至二分之一。
第1項至第3項之未遂犯罰之。
【附表一】
物品名稱 數量 備註 由土耳其RETAY廠P114型空包彈槍，組裝已貫通之金屬槍管製造之非制式手槍（槍枝管制編號：0000000000號） 1支 含彈匣2個，見偵三卷第83頁之苗栗縣警察局竹南分局扣押物品清單 
【附表二】
編號 扣案物品名稱 數量 1 擦槍工具 1組 2 咖啡色皮套 1個 3 米色棉袋 1個